臺灣高等法院刑事判決　　　　　　　　　　　　　　　九十年度上訴字第七七○號
　　上　訴　人
　　即　被　告　丁○○
　　指定辯護人　本院甲○辯護人
右上訴人因強盜等案件，不服臺灣基隆地方法院，八十九年度訴緝字第二二號，中華
民國八十九年十月十二日第一審判決（起訴案號：臺灣基隆地方法院檢察署八十八年
度偵字第三九六九號）提起上訴，本院判決如左：
    主  文
原判決撤銷。
丁○○共同連續攜帶兇器、毀壞門扇竊盜，累犯，處有期徒刑壹年拾月；又攜帶兇器
、毀壞門扇竊盜，因脫免逮捕，而當場施以強暴脅迫，累犯，處有期徒刑伍年貳月。
應執行有期徒刑陸年捌月。
扣案之固定鉗貳支、螺絲起子壹支、改造之六角扳手壹支、開鎖器壹組及鎖匙壹支均
沒收。
    事  實
一、丁○○曾於民國（下同）八十四年間，因違反肅清煙毒條例案件，經本院判處有
    期徒刑三年二月確定，入監執行後，於八十六年八月二十六日縮短刑期假釋出獄
    ，八十八年四月十五日縮短刑期假釋期滿未經撤銷假釋，視為有期徒刑執行完畢
    ，猶不知悔改，復與林威佑（另案經原審判處有期徒刑一年十月確定）共同基於
    意圖為自己不法所有之概括犯意聯絡，自八十八年五月三十日起，先後於附表一
    編號一至編號四所示之時間，攜帶客觀上足以對人之生命、身體構成威脅，可供
    兇器使用之金屬製固定鉗二支、螺絲起子一支、改造之六角扳手一支及開鎖器一
    組及鎖匙一支等工具，分別以附表一編號一至四所示之方式，侵入他人之住宅（
    未經許可無故侵入住宅部分均未據告訴），連續竊取附表一編號一至四所示被害
    人之財物，得手後並朋分所得財物花用。惟丁○○、林威佑於最後一次即附表一
    編號四所示之時間、地點行竊財物得手欲離去之際，適逢屋主庚○○○返家發現
    並高呼「小偷」，乙○○等民眾聞聲上前圍捕，丁○○為脫免逮捕，竟朝乙○○
    等追捕民眾丟擲固定鉗、揮舞鐵棍，並逃至其向京星租賃商行所租得之車號ＨＴ
    －三三二九號自用小客車旁，口稱：我有槍，不要過來，否則要開槍等語，乙○○聞言立刻拉住丁○○不讓其進車內取槍，詎料丁○○竟發動ＨＴ－三三二九號
    自用小客車並倒車朝乙○○等追捕民眾方向撞去，幸經乙○○等人閃避而未遭撞
    及，丁○○以此方式當場對乙○○等追捕民眾施以強暴、脅迫後，趁隙駕駛ＨＴ
    －三三二九號自用小客車逃逸，林威佑則於當日中午十二時三十分許，在基隆市
    ○○街一０七巷三號前，經追捕民眾逮捕並報警處理，警方並於現場扣得丁○○
    、林威佑行竊所用之工具固定鉗子二支、螺絲起子一支、改造之六角扳手一支、
    開鎖器一組及鎖匙一支，因而查悉上情。
二、案經基隆市警察局第三分局報請臺灣基隆地方法院檢察署檢察官偵查起訴。
    理  由
一、訊據上訴人即被告丁○○固坦承有附表一編號四所示之竊盜犯行不諱，核與共犯
    林威佑之自白內容相符，並經被害人庚○○○指述在卷，復有被害人庚○○○於
    警局領回遭竊物品時所出具之贓物認領保管收據一紙附卷及被告與林威佑共同持
    以行竊所用之工具固定鉗子二支、螺絲起子一支、改造之六角板手一支、開鎖器
    一組、鎖匙一支扣案足資佐證，惟矢口否認有附表一編號一至三所示之竊盜犯行
    及竊取附表一編號四所示財物後，為脫免逮捕而當場對追捕民眾施以強暴、脅迫
    之犯行，並辯稱：伊僅偷過附表一編號四所示之財物一次，且伊與林威佑被屋主
    庚○○○發現並遭民眾追捕時，圍捕之人從工廠拿木棍、鐵棒追伊，伊並未向追
    捕民眾丟擲固定鉗，伊是朝身後丟並未朝追伊之人群丟，亦未揮舞鐵棍，更未以
    持槍為由恐嚇民眾不要再追否則要開槍，伊亦未開車撞追伊之人，伊開車彎出去
    時，離他們五十公尺至一百公尺處撞到電線桿，不是開車撞他們云云。經查：被
    告與林威佑共同竊取附表一編號一至四所示財物之犯行，業據共犯林威佑於原審
    八十八年度訴字第三０八號強盜案件中供述：被害人楊威廉之住家是丁○○用六
    角扳手撬開門鎖進入行竊，伊在外面把風。被害人戊○○之住家是丁○○用六角
    扳手破壞門鎖進入，伊在外把風，被害人庚○○○是丁○○用固定鉗破壞後，他
    先進入，後來伊才進入，行竊後行經門口碰到屋主回家，伊與丁○○便逃跑到一
    樓時被民眾圍住，伊被打時，丁○○乘機脫逃（原審八十八年度訴字第三０八號
    影印卷中八十七年七月五日訊問筆錄），而被害人丙○○之住家係以開鎖器開門
    入內行竊等語明確（原審八十八年度訴字第三０八號影印卷中八十七年七月二十
    九日訊問筆錄），林威佑並於原審審理中當庭指認伊係與本件被告丁○○共同行
    竊無誤（原審卷第七十一頁），佐以證人即附表一編號一之被害人楊威廉於本院
    證稱：伊回家時發現家門的鎖無法打開，便請鎖匠開鎖，大門有二個鎖均遭小偷
    破壞等語（本院九十一年一月四日訊問筆錄），復經被害人丙○○、戊○○分別
    於警訊之指述無異，其共同加重竊盜犯行，至臻明確。又證人乙○○於原審八十
    八年度訴字第三０八號強盜案件審理時到庭具結證稱：「‧‧‧丁○○拿東西丟
    我們，係固定鉗之類的東西，丁○○又拿鐵條打我們，又說有槍，我拉住丁○○
    不讓他進車拿手槍，結果他開車倒車撞我們，我們就閃開‧‧‧」（原審八十八
    年度訴字第三０八號影印卷八十八年八月十二日訊問筆錄），於本院證稱：「‧
    ‧‧印象中被告丁○○有拿螺絲起子‧‧‧」「他們二人，壹個人拿一支固定鉗
    子丟我們，我們有閃開。他也有拿鐵條打我們，沒有打到我，但有沒有打到其他
    的人我不知道。我手掌的傷口應該是螺絲起子傷到的。」「‧‧‧我站在他們的
    駕駛座旁邊，想拉車門，結果他們就忽然倒車，我叫（就）跳開，車後也有我們
    的人來追他們。」（本院九十年八月十七日訊問筆錄）等情甚詳，足見被告確曾
    為脫免逮捕而當場對追捕民眾施以強暴、脅迫，另證人即京星租賃商行負責人吳
    榮源亦於原審調查時到庭具結證稱：「（是否是庭上的被告丁○○向你租車？）
    確實是這位丁○○，契約是他簽的，汽車是六月十三日二十一時十分租的，租車
    是被告一人來租車，原先預定租一天，車子有開回來，但大牌不見了，後來警察
    拿大牌來通知我，還車時車頭的保險桿及大燈、引擎蓋有撞擊痕跡，車頂有被磚
    頭敲擊痕跡。」等語（原審卷第一二○頁），按車頭保險桿及引擎蓋之撞擊痕跡
    固可能係被告於匆忙逃亡之際撞擊他車或電線桿所致，然車頂之磚頭敲擊痕跡則
    顯係他人故意持磚頭或類似磚頭物品丟擲或敲擊以阻擋被告逃逸所造成者，是被
    告辯稱伊未為附表一編號一至編號三之竊盜行為，而於附表一編號四行竊後追捕
    民眾僅顧著追林威佑，未及追伊，伊並未與追捕民眾當場發生衝突一節，顯係事
    後圖卸刑責之詞，不足採信，本件事證明確，被告犯行足堪認定。
二、按刑法第三百二十九條所謂當場，不以實施竊盜者尚未離去現場為限，即已離盜
    所而尚在他人跟蹤追躡中者，仍不失為當場，最高法院二十八年度上字第一九八
    四號判例意旨可資參照；又所謂強暴，係指以有形之暴力行為強加諸被害人之身
    體；所謂脅迫，係指以言詞或舉動威嚇要脅，最高法院七十七年度台上字第三六
    四二號判決意旨著有明文；刑法第三百二十九條之準強盜，所稱之強暴脅迫，只
    須行為人實施強暴或脅迫行為，足使人心生畏怖即為相當，不以使人不能抗拒為
    必要；又刑法第三百二十九條之以強盜論，即以強盜罪相當條文處罰之意，並非
    專以第三百二十八條第一項之強盜論，故第三百三十條所謂犯強盜罪，不僅指自
    始犯強盜罪者而言，即依第三百二十九條以強盜論者，亦包括之，如此項準強盜
    有第三百二十一條第一項各款情形之一，自應依第三百三十條論處，最高法院四
    十二年度台上字第五二三號判例意旨亦可參照。被告於附表一編號一、二、三攜
    帶客觀上足以對人之生命、身體構成威脅，可供兇器使用之金屬製固定鉗二支、
    螺絲起子一支、改造之六角扳手一支、開鎖器一組等工具，或以開鎖器啟門入室
    ，或以六角扳手撬壞門扇行竊，係犯刑法第三百二十一條第一項第三款及同項第
    二款、第三款之加重竊盜罪；被告另於附表一編號四所示時地攜帶兇器毀壞門扇
    竊盜，經屋主發現後，因脫免逮捕而當場施以強暴、脅迫，核其所為係犯刑法第
    三百二十九條之準強盜罪，並有刑法第三百二十一條第一項第二款、第三款之情
    形，應依刑法第三百三十條第一項之攜帶兇器、毀壞門扇竊盜，因脫免逮捕，而
    當場施以強暴脅迫罪論處。至證人乙○○供稱其欲圍捕被告丁○○時被被告丁○○持螺絲起子所傷云云，為此乃被告欲脫逃施以強暴所生之輕微傷害，為強暴行
    為之當然結果，非被告於脫免逮捕外，另有傷害之犯意，又未經乙○○告訴，此
    部分不另論處傷害罪，併此敘明。被告先後三次加重竊盜犯行之時間緊接，所犯
    罪名及構成要件均相同，顯係基於概括犯意反覆為之，為連續犯，應依刑法第五
    十六條之規定以攜帶凶器毀壞門扇竊盜一罪論，並加重其刑。被告與林威佑間，
    就連續加重竊盜犯行有犯意聯絡及行為分擔，均為共同正犯。被告所犯上開二罪
    間之犯意各別，行為互殊，構成要件迥異，應予分論併罰。查被告曾因違反肅清
    煙毒條例案件，經本院判處有期徒刑三年二月確定，入監執行後，於八十六年八
    月二十六日縮短刑期假釋出獄，八十八年四月十五日縮短刑期假釋期滿未經撤銷
    假釋，視為有期徒刑執行完畢，有臺灣高等法院檢察署刑案紀錄簡覆表在卷可稽
    ，其於前案有期徒刑執行完畢後，五年以內再犯本件有期徒刑以上之二罪，應分
    別依累犯之規定遞加重其刑。又被告行為後，刑法第三百二十八條第一項強盜罪
    及三百三十條第一項之加重強盜罪之規定於九十一年一月八日業經立法院修正通
    過，同年一月三十日經總統公布施行，強盜罪之法定本刑由原來犯最輕本刑三年
    以上十年以下有期徒刑，修改為最輕本刑為五年以上有期徒刑，加重強盜罪之法
    定本刑亦由原五年以上十二年以下有期徒刑，提高為七年以上有期徒刑，比較新
    舊法，應以舊法有利於被告，自應依刑法第二條第一項但書規定，適用行為時即
    修正前刑法第三百二十八條第一項之罪刑規定。
三、原審對被告為論罪科刑，固非無見，惟查：(一)證人即共犯林威佑於原審八十八年
    度訴字第三０八號強盜案件中供述：被害人楊威廉之住家是丁○○用六角扳手撬
    開門鎖進入行竊，伊在外面把風。被害人戊○○之住家是丁○○用六角扳手破壞
    門鎖進入，伊在外把風等語（原審八十八年度訴字第三０八號影印卷中八十七年
    七月五日訊問筆錄），佐以證人即附表一編號一之被害人楊威廉於本院證稱：伊
    回家時發現家門的鎖無法打開，便請鎖匠開鎖，大門有二個鎖均遭小偷破壞等語
    （本院九十一年一月四日訊問筆錄），復經被害人戊○○於警訊之指述無異，足
    見被告於八十八年五月三十日上午十一時許及八十八年五月三十一日下午六時許
    ，係以六角扳手撬開門鎖分別進入臺北市○○區○○路四八六巷十一弄一號四樓
    及臺北市○○區○○路一四五巷三五弄二一號三樓行竊，原審誤認被告係以開鎖
    器開門進入屋內行竊，顯有疏誤。(二)被告丁○○被訴於附表二所示之時、地犯有
    刑法第三百二十一條第一項第二款、第三款加重竊盜罪之部分，並不能證明被告
    犯罪（理由如后述），原判決併予論處，即有未洽。(三)又被告行為後法律既已變
    更，原審未及審酌比較刑法第三百二十八條第一項及第三百三十條第一項新舊法
    之規定而加以適用，顯有未合。被告上訴意旨砌詞否認犯罪並指摘原判決不當，
    固無理由，惟原判決既有上揭可議之處，自應由本院撤銷改判。爰審酌被告之品
    行、犯罪動機、目的、攜帶兇器侵入有人居住之建築物行竊，所為嚴重妨害社會
    治安，且犯罪後矯飾犯行態度不佳等一切情狀，量處如主文第二項所示之刑，並
    定其應執行之刑。扣案之固定鉗二支、螺絲起子一支、改造之六角扳手一支、開
    鎖器一組及鎖匙一支，均係被告所有供犯罪所用之物，業據被告供承在卷，應依
    刑法第三十八條第一項第二款之規定諭知沒收。
四、公訴意旨另以：被告丁○○與林威佑共同基於意圖為自己不法所有之犯意聯絡，
    於八十八年五月十四日，於附表二編號一所示之時間，攜帶客觀上足以對人之生
    命、身體構成威脅，可供兇器使用之金屬製固定鉗二支、螺絲起子一支、改造之
    六角扳手一支、開鎖器一組及鎖匙一支等工具，侵入住宅（未經許可無故侵入住
    宅部分均未據告訴），竊取附表二編號一所示之財物，得手後並朋分所得財物花
    用，因認被告於此尚有連續加重竊盜之犯行。（一）按犯罪事實應依證據認定之
    ，無證據不得推定其犯罪事實；不能證明被告犯罪者，應諭知無罪之判決，刑事
    訴訟法第一百五十四條、第三百零一條第一項定有明文。次按事實之認定，應憑
    證據，如未能發現相當證據，或證據不足以證明，自不能以推測或擬制之方法以
    為裁判基礎；又認定不利被告之事實，須依積極證據，苟積極證據不足為不利於
    被告事實之認定時，即應為有利於被告之認定，更不必有何有利之證據，最高法
    院三十年上字第八一六號、四十年臺上字第八六號判例著述甚明。（二）訊據被
    告堅決否認有此部分犯行，辯稱：伊當時身上有傷，根本不可能與林威佑一同犯
    罪等語。公訴人認被告有此部分加重竊盜之犯行，無非是以共犯林威佑坦承與被
    告一同為附表二編號一所示之竊盜行為及被害人己○○之指訴為主要之論據。經
    查：被告丁○○於原審時供稱：「我在八十八年四、五月有出車禍，我在和平醫
    院（臺北市立和平醫院），我的頭、肚子有受傷，我的腳扭傷，行動不便。」（
    原審卷第七十二頁反面至第七十三頁），於本院供稱：「我當時受傷，不可能與
    他一起犯罪，我有和平醫院的病歷。」（本院九十年四月十三日訊問筆錄）等語
    明確，復經原審向臺北市立和平醫院調閱被告丁○○八十八年四、五間之病歷，
    被告丁○○確實有於八十八年五月十二日受有頭部、腹部及腿部等傷害，而於八
    十八年五月十三日、五月十四日二日赴臺北市立和平醫院治療，有該院中華民國
    八十九年八月二十五日以北市和醫病字八九六○五三○三○○號函所檢附之病歷
    附卷可稽（原審卷第八十八頁至第九十四頁），足見被告所辯其於八十八年五月
    十二日確實受有傷害，尚有可採，而其確在八十八年五月十四日前往和平醫院就
    診，又焉能同時參與行竊？又據共犯林威佑於原審八十八年訴字三○八號案件八
    十八年七月五日及八十八年七月二十九日審理中之陳述，其對於附表一編號一至
    四之案件均能敘述其與被告丁○○如何分工行竊，然對於附表二編號一之八十八
    年五月十四日竊盜案中，就被告丁○○如何參與、如何分工等情隻字未提，自難
    謂被告與林威佑有共同附表二編號一之竊盜行為之犯意聯絡與行為分擔，且據證
    人即被害人己○○之證詞亦無目睹被告行竊之舉（基隆市警局刑事偵察卷八十八
    年六月十五日之警訊筆錄），復經本院調閱基隆市警察局刑事案件偵察卷宗二宗
    、臺灣基隆地方法院八十八年度偵字第三九六九號、原審八十八年度訴字第三○
    八號、八十九年度訴緝字第二二號等相關卷宗，均無證據足以證明被告有此部分
    之竊盜犯行，尚難僅憑共犯林威佑及證人即被害人己○○之證詞，即認被告有與
    林威佑共同為如附表二編號一所示之竊盜犯行。此外，復查無其他積極事證，足
    認被告涉有上開犯行，故不能證明被告此部分之犯罪，惟因公訴人認此部分與前
    揭論罪科刑部分具連續犯之裁判上一罪關係，爰不另為無罪之諭知，併此敘明。
五、被告經合法傳喚，無正當之理由不到庭，本院爰不待其陳述，逕行判決。
據上論斷，應依刑事訴訟法第三百六十九條第一項前段、第三百六十四條、第二百九
十九條第一項前段、第三百七十一條，刑法第二十八條、第五十六條、第三百二十一
條第一項第二款、第三款、第三百二十九條、第二條第一項但書、修正前第三百三十
條第一項、第四十七條、第五十一條第五款、第三十八條第一項第二款，判決如主文
。
本案經檢察官呂光華到庭執行職務。
中      華      民      國    九十一    年      三      月     十三     日
                              臺灣高等法院刑事第十九庭
                                  審判長法  官  許  國  宏
                                        法  官  林  勤  純
                                        法  官  洪  光  燦
右正本證明與原本無異。
準強盜部分如不服本判決應於收受送達後十日內向本院提出上訴書狀，其未述上訴之
理由者並得於提起上訴後十日內向本院補提理由書（均須按他造當事人之人數附繕本
）。
竊盜部分不得上訴。
                                        書記官  陳  玉  嬋
中      華      民      國    九十一    年      三      月     十三     日
附錄：本案論罪科刑法條全文
刑法第三百二十一條
犯竊盜罪而有左列情形之一者，處六月以上五年以下有期徒刑：
一、於夜間侵入住宅或有人居住之建築物、船艦或隱匿其內而犯之者。
二、毀越門扇、牆垣或其他安全設備而犯之者。
三、攜帶兇器而犯之者。
四、結夥三人以上而犯之者。
五、乘火災、水災或其他災害之際而犯之者。
六、在車站或埠頭而犯之者。
前項之未遂犯罰之。
刑法第三百二十九條
竊盜或搶奪，因防護贓物、脫免逮捕或湮滅罪證而當場施以強暴、脅迫者、以強盜論
。
刑法第三百三十條【舊】
犯強盜罪而有第三百二十一條第一項各款情形之一者，處五年以上十二年以下有期徒
刑。
